【裁判字號】    98,交抗,255
【裁判日期】    980518
【裁判案由】    聲明異議
【裁判全文】
臺灣高等法院高雄分院刑事裁定         98年度交抗字第255號
抗  告  人  交通部公路總局高雄區監理所
代  表  人  乙○○
受 處 分人
即 異 議人  甲○○
上列抗告人因受處分人違反道路交通管理處罰條例聲明異議案件
，不服臺灣高雄地方法院98年度交聲字第382 號民國98年4 月14
日裁定，提起抗告，本院裁定如下：
    主  文
抗告駁回。
    理  由
一、抗告意旨略以：按考領各類駕駛執照資格及駕駛執照得適用
    駕駛之車種等規定，道路交通安全規則第60、61、62條分別
    定有明文。此等規定係採取「1 人1 照」管理制度，而衡諸
    此種制度不僅不會造成民眾之不便，車主及駕駛人之權利亦
    相對受有保障。況且，酒駕吊扣駕駛執照之目的，非僅為處
    罰違反道路交通管理事件之行為人，尚有暫時禁止行為人於
    道路上駕駛，以免造成用路人重大傷亡之目的，此考量公眾
    用路安全之立法，與個人生存權、工作權之保障，兩相權衡
    所保障之利益，堪認吊扣駕駛執照之規定，尚在立法機關之
    立法裁量權限範圍內，並無侵害受處分人生存權及工作權之
    可言。從而，抗告人依道路交通管理規則及違反道路交通管
    理事件統一裁罰基準、處理細則等相關規定，就受處分人甲
    ○○之酒後駕車行為，裁處罰鍰新臺幣（下同）3 萬4,500
    元，並吊扣其普通大貨車駕駛執照12個月，於法自無不合，
    原裁定將原處分關於吊扣駕駛執照部分予以撤銷，自有違誤
    ，爰請撤銷原裁定等語。
二、本院審理結果，認原審上開裁定，認事、用法均無違誤，應
    予維持，並引用原審上開裁定之理由，如附件所示。
三、本件原裁定以受處分人甲○○既係駕駛自用小貨車違反道路
    交通管理處罰條例第35條第1 項第1 款之規定，依民國94年
    12月14日修正後之道路交通管理處罰條例第68條規定，抗告
    人即僅能吊扣受處分人違規時所駕駛該級車類之駕駛執照12
    個月，並無得吊扣受處分人所持有之他級駕駛執照之依據；
    又因依道路交通安全規則第61條第1 項第3 款規定，汽車駕
    駛人取得高一級車類之駕駛資格者，應換發駕駛執照，並准
    其駕駛較低級車類之車輛，已領有大貨車駕駛執照者，得駕
    駛小型車、輕型機器腳踏車，則本件受處分人既係駕駛自用
    小貨車違規，若其普通大貨車駕駛執照因而遭吊扣，將造成
    受處分人不能駕駛普通大貨車及以下各級車類之結果，因之
    抗告人採取吊扣受處分人普通大貨車駕駛執照，以達成限制
    其駕駛小型車之目的，不僅顯然行政行為採取之方法所造成
    之損害，與欲達成目的之利益有失均衡，且有違平等原則，
    自有不當。爰認抗告人以受處分人有上開交通違規行為，遂
    逕予裁處吊扣其普通大貨車駕駛執照，已難謂係適法之處分
    ，而將原處分此部分予以撤銷，另為受處分人不罰之諭知，
    經核即無不合。本院復審酌1 人1 照原則，係道路交通管理
    機關依法律（即道路交通管理處罰條例）授權所訂之道路交
    通安全規則所規定，而該規則並非不得配合母法即道路交通
    管理處罰條例之修正而有所修訂，況且，道路交通管理機關
    於執法時，如有於現行制度下，因1 人1 照原則，將產生持
    有較高級車類駕駛執照者，酒醉駕車，因無較低級車類之駕
    駛執照可供吊扣，即不予吊扣，而有違公平原則之疑慮，亦
    非不得以透過監理機關之行政作為，使違規駕駛人所持之較
    高級車類駕駛執照不得駕駛較低級車類之作法予以解決（例
    如可在駕駛人所持之較高級車類駕駛執照上註記某段時期間
    內不得駕駛某低級車類等），乃抗告人不為此圖，仍執前詞
    提起抗告，指摘原裁定不當，自無足取。抗告為無理由，應
    予駁回。
四、原處分雖係裁處受處分人吊扣普通大貨車駕駛執照12個月及
    罰鍰3 萬4,500 元，並施以道安講習，惟受處分人係僅就前
    開裁罰中之吊扣駕駛執照部分提出異議（此觀諸受處分人提
    出之異議狀所載即明），而抗告人亦係就原審將原處分關於
    裁處受處分人吊扣駕駛執照部分撤銷不罰部分，提起抗告，
    是以，本院爰僅就此部分予以審究，附此敘明。
據上論結，應依道路交通案件處理辦法第26條，刑事訴訟法第41
2 條，裁定如主文。
中    華    民    國    98    年    5     月    18    日
                  刑事第一庭  審判長法  官  翁慶珍
                                    法  官  莊崑山
                                    法  官  徐美麗
以上正本證明與原本無異。
不得再抗告。
中    華    民    國    98    年    5     月    18    日
                                    書記官  賴梅琴
【附件】
臺灣高雄地方法院交通事件裁定        98年度交聲字第382號
原處分機關  交通部公路總局高雄區監理所
異  議  人
即受處分人  甲○○    男  44歲（民國○○年○ 月○ 日生）
                      身分證統一編號：Ｚ000000000號
                      住高雄市前鎮區○○○街3號
上列異議人即受處分人因違反道路交通管理處罰條例案件，對於
交通部公路總局高雄區監理所民國98年2 月2 日所為之裁決（高
監自裁字第裁80-NO0000000號）聲明異議，本院裁定如下：
    主  文
原處分關於吊扣駕駛執照部分撤銷。
上開撤銷部分不罰。
    理  由
一、原處分意旨略以：異議人即受處分人甲○○於民國98年2 月
    1 日22時54分許，駕駛車號8S-2622 號自用一般小貨車，在
    高雄縣大社鄉○○路○段208 號前，經警查獲酒後駕車，呼
    氣酒精濃度達每公升0.43毫克，而有「汽車駕駛人酒精濃度
    超過規定標準（0.4-0.55）」之違規，依道路交通管理處罰
    條例第35條第1 項第1 款規定，裁處罰鍰新臺幣（下同）
    34,500元， 吊扣駕駛執照12個月，施以道安講習等語。
二、聲明異議意旨略以：異議人於98年2 月1 日，因參加親友喜
    宴，而有飲酒，並於上開時、地為警查獲，並遭裁罰。由於
    異議人以駕駛為業，端賴大貨車普通駕駛執照（異議意旨誤
    載為大卡車駕駛執照）維持生活，希望能再給異議人一次機
    會，不要吊扣該駕駛執照，以為生計，異議人日後絕對貫徹
    「開車不喝酒，喝酒不開車」之標語，懇請撤銷吊扣駕駛執
    照之處分等語。
三、按汽車駕駛人飲用酒類後其吐氣所含酒精濃度超過每公升0.
    25毫克以上者，不得駕車，道路交通安全規則第114 條第2
    款定有明文。汽車駕駛人，駕駛汽車經測試檢定有酒精濃度
    超過規定標準者，處新臺幣1 萬5 千元以上6 萬元以下罰鍰
    ，並當場移置保管該汽車及吊扣其駕駛執照1 年，道路交通
    管理處罰條例第35條第1 項第1 款亦有明文。經查，異議人
    於上開時、地，酒後駕駛車號8S-2622 號自用一般小貨車，
    經警攔檢測得異議人酒後吐氣所含酒精濃度達每公升0.43毫
    克，乃以高雄縣政府警察局98年2 月1 日高警交字第NO0000
    000 號舉發違反道路交通管理事件通知單（下稱舉發通知單
    ）當場舉發，移送原處分機關以交通部公路總局高雄區監理
    所98年2 月2 日高監自裁字第裁80-NO0000000號違反道路交
    通管理事件裁決書裁處吊扣駕駛執照12個月，施以道安講習
    等情，業為異議人所不爭執，並有上開裁決書及其送達證書
    、舉發通知單、酒精測試單各1 份在卷足稽，則異議人確有
    上開道路交通管理處罰條例第35條第1 項第1 款之違規事實
    ，應堪認定。次查，異議人所駕駛之上開自用一般小貨車，
    係屬於小型車，且異議人並未領有小型車普通駕駛執照，而
    僅領有大貨車普通駕駛執照，有公路監理電子閘門車號查詢
    汽車車籍、證號查詢汽車駕駛人查詢結果各1 紙在卷可憑，
    此部分事實亦堪認定。
四、然按道路交通管理處罰條例第68條曾於94年12月14日修正公
    布，並自95年3 月1 日開始施行。原條文規定：「汽車駕駛
    人，因違反本條例及道路交通安全規則之規定，受吊扣或吊
    銷駕駛執照處分時，吊扣或吊銷其持有各級車類之駕駛執照
    」，修正後改為：「汽車駕駛人，因違反本條例及道路交通
    安全規則之規定，受吊銷駕駛執照處分時，吊銷其持有各級
    車類之駕駛執照」。觀其提案修正理由「原條文將違法或違
    規駕駛人所持有各級車類之駕駛執照一併吊扣或吊銷失之過
    酷，影響人民工作及生活甚鉅，爰修正之」，此業據立法院
    公報第94卷第70期院會紀錄記載明確。顯見依現行道路交通
    管理處罰條例規定，不得吊扣駕駛人所持有他級駕駛執照，
    亦即於為吊扣駕駛人駕駛執照之處分時，僅得吊扣駕駛人違
    規時所駕駛該級車類之駕駛執照，以限制其繼續駕駛該級車
    類行駛道路之權利。次按行政行為，採取之方法所造成之損
    害不得與欲達成目的之利益顯失均衡，行政程序法第7 條第
    3 款定有明文。又依道路交通安全規則第61條第1 項第3 款
    規定，汽車駕駛人取得高一級車類之駕駛資格者，應換發駕
    駛執照，並准其駕駛較低級車類之車輛，已領有大貨車駕駛
    執照者，得駕駛小型車、輕型機器腳踏車。則本件異議人既
    係駕駛自用一般小貨車（屬小型車）違規，若其大貨車駕駛
    執照因而遭吊扣，將造成異議人不能駕駛大貨車、小型車（
    含小客車、小貨車）、輕型機車之結果，則原處分機關採取
    吊扣異議人大貨車普通駕駛執照，以達成限制其駕駛小型車
    之目的，所造成損害已與欲達成目的之利益顯失均衡。是本
    件異議人既係因酒後駕駛自用一般小貨車，僅能吊扣異議人
    小型車之駕駛執照，不得代以吊扣其他種之駕駛執照，而異
    議人既無小型車駕駛執照可供吊扣，原處分就此部分即無法
    執行，自無從維持。異議人聲明異議，尚屬可採，而應由本
    院就原處分所為吊扣駕駛執照12個月部分予以撤銷，併就該
    撤銷部分為不罰之諭知。
據上論斷，應依道路交通案件處理辦法第20條，裁定如主文。
中    華    民    國    98    年    4    月     14   日
                  交通法庭    法  官  黃苙荌
以上正本證明與原本無異。
如不服本裁定，應於收受送達後5 日內向本院提出抗告狀。
中    華    民    國    98    年    4    月     20   日
                              書記官  廖佳玲


司法院資訊處製作；財團法人民間司法改革基金會備份。
